【裁判字號】    97,易,92
【裁判日期】    970403
【裁判案由】    竊盜
【裁判全文】
臺灣彰化地方法院刑事判決                97年度易字第92號
公  訴  人  臺灣彰化地方法院檢察署檢察官
被      告  乙○○
                    16號
            丙○○
            丁○○
上列被告因竊盜案件，經檢察官提起公訴（96年度偵字第10848
號），本院判決如下：
    主  文
乙○○犯竊盜罪，累犯，處有期徒刑陸月；又犯結夥竊盜罪，累
犯，處有期徒刑壹年。應執行有期徒刑壹年肆月。
丙○○犯結夥竊盜罪，處有期徒刑拾月。
丁○○犯結夥竊盜罪，處有期徒刑捌月。
    事  實
一、乙○○前於民國94年間，因施用毒品案件，經臺灣臺北地方
    法院以95年度簡字第566號判處有期徒刑3月，如易科罰金，
    以銀元300元折算1日確定，並於95年5月11日易科罰金而執
    行完畢。詎仍不知悔改，於96年11月21日，與其弟丙○○共
    乘其弟之前妻丁○○駕駛之車牌號碼T5-9625號自小客車由
    臺南縣北上至彰化縣，於同日15時30分許，行經彰化縣溪湖
    鎮○○路503號「大盤大五金大賣場」時，乙○○表示要購
    買飲料並下車進入上開大賣場，竟意圖為自己不法之所有，
    將該大賣場內陳列銷售之金門高梁酒共8瓶（58度金門高粱
    酒5瓶、38度金門高粱酒3瓶，每瓶價值新臺幣【下同】380
    元，總計價值3,040元）均直立藏插在腰際褲頭並以其所著
    衣服遮蔽，且未經結帳逕行離去而竊取之，得手後將前揭8
    瓶金門高粱酒放置於上開自小客車行李箱內。
二、乙○○返回上開自小客車後，與丙○○、丁○○一行人於96
    年11月21日16時10分許，行經彰化縣溪湖鎮○○路451號「
    東環超市」，竟共同基於意圖為自己不法所有之犯意聯絡，
    由乙○○先行下車進入上開超市，丙○○與丁○○2人亦隨
    後下車進入上開超市，渠等並在該超市內佯裝購物，乙○○
    遂將該超市內陳列銷售之白蘭氏冰糖燕窩共7盒（一盒6瓶，
    每盒價值999元，總計價值6,993元）均藏放於腹部且以所著
    衣服遮蔽，再持飲料等物作為掩飾，於結帳時僅支付飲料等
    物之價額，以此方式竊取藏放於腹部衣服內之白蘭氏冰糖燕
    窩共7盒得手；丙○○則先將該超市內陳列銷售之白蘭氏冰
    糖燕窩共4盒（一盒6瓶，每盒價值999元，總計價值3,996
    元）放置在手提籃內，並與丁○○一同走至該超商內陳列餅
    乾類食品之貨架，由丙○○將手提籃內之4盒白蘭氏冰糖燕
    窩均藏放於胸前且以所著衣服遮蔽，丁○○則在旁把風，丙○○將前揭冰糖燕窩藏放完畢後，即與丁○○一同走到店內
    陳列罐頭類食品之貨架，向乙○○打招呼示意，丙○○、丁○○2人並持餅乾、啤酒及衛生紙1包等物前往櫃臺結帳以圖
    掩飾，並由丙○○將已刷過商品條碼之衛生紙1包拿在胸前
    遮掩離去，此方式竊取藏放於胸前衣服內之白蘭氏冰糖燕窩
    共4盒得手，丁○○則在收銀台付帳，然因上開竊盜過程業
    為該超市店長甲○○發現，甲○○乃告知超市老闆，並與超
    市老闆在該超市門口攔阻先後走出超市之丙○○及丁○○，
    復在該超市門口攔阻最後走出超市門口之乙○○，而會同據
    報到場處理之員警查悉前情，並自丙○○胸前起出白蘭氏冰
    糖燕窩4盒，自乙○○腹部起出白蘭氏冰糖燕窩7盒，另於上
    開自小客車行李箱內起出金門高粱酒8瓶（已分別發還「大
    盤大五金大賣場」店員戊○○、「東環超市」店長甲○○）
    。
三、案經彰化縣警察局溪湖分局報告臺灣彰化地方法院檢察署檢
    察官偵查起訴。
    理  由
一、本案全部卷證所涵括之供述證據及非供述證據，公訴人及被
    告乙○○、丙○○、丁○○均同意以下全部證據之證據能力
    ，亦未於言詞辯論終結前聲明異議，本院審酌該等供述證據
    及非供述證據作成時之情況，並無不適當之情事，應均具有
    證據能力，合先敘明。
二、上開事實欄一所示事實，業據被告乙○○迭於警詢、偵查中
    及本院審理時坦承不諱，並經證人即「大盤大五金大賣場」
    店員戊○○於警詢時證述明確，復有贓物認領保管單1紙、
    車籍查詢資料1紙、「大盤大五金大賣場」擺放金門高粱酒
    之貨架照片及被告乙○○所竊金門高粱酒8瓶之查獲照片各1
    張在卷可考，足徵被告乙○○之任意性自白與事實相符，可
    以採為論罪科刑之依據。
三、訊據被告乙○○、丙○○固均坦承有於上開事實欄二所示時
    、地竊取白蘭氏冰糖燕窩之事實，惟矢口否認有何結夥竊盜
    之犯行，均辯稱：此僅為個人行為云云；訊據被告丁○○亦
    矢口否認有何結夥竊盜之犯行，辯稱：其不知被告乙○○、
    丙○○有在「東環超市」竊取白蘭氏冰糖燕窩云云。惟查，
    上開事實欄二之事實，業據證人甲○○於偵查中及本院審理
    時證稱：伊於96年11月21日16時許至店裡巡視，發現被告丙○○一直在注意伊，伊跟被告丙○○擦身而過時，不以為意
    ，僅感覺奇怪，伊要走回辦公室時，第2次遇到被告丙○○
    ，發現被告丙○○仍然在注意伊，因為一般顧客不會特別理
    會或注意伊，伊感覺有異，便回辦公室看監視器畫面，看到
    被告丙○○與另一個懷孕女性即被告丁○○，至餅乾貨架旁
    邊，被告丙○○在做將東西塞進上衣的動作，被告丁○○則
    在旁擋住道路以掩護被告丙○○，情形即如偵查卷第45頁編
    號1及第46頁編號4所示照片，伊發現被告丙○○藏完東西之
    後，便打電話通知老闆，一邊看監視錄影畫面，看到被告丙○○藏完東西之後，便與被告丁○○去拿衛生紙，且一起走
    到罐頭貨架跟被告乙○○打招呼，伊因而認為渠等可能是一
    夥的，想要出去將渠等攔住，便與老闆在店外將被告丙○○
    攔住。當時被告丙○○、丁○○係持1包衛生紙結帳作為掩
    護，該包衛生紙先刷條碼後，就由被告丙○○拿在胸前走到
    店外，先由老闆將被告丙○○擋住並叫被告丙○○把東西拿
    出來，被告丙○○便從胸前把4盒燕窩拿出來，隔約20秒之
    後，被告丁○○結完帳出來，老闆就將被告丙○○及被告丁○○先帶到隔壁電器行，伊就在店門外等被告乙○○，被告
    乙○○出來之後東張西望，好像在找人，伊便問被告乙○○
    是否認識剛剛與其打招呼的那兩人，被告乙○○表示不認識
    便要離去，伊遂要求查看被告乙○○之發票，發現被告乙○○購買之物品與發票內容相符，金額約1百多元，但伊發現
    被告乙○○之腹部鼓鼓的，伊以被告乙○○之年紀來判斷，
    認為應該不是懷孕，故要求被告乙○○將腹部之物品拿出來
    ，發現被告乙○○藏放7盒燕窩。伊事後再看監視錄影畫面
    ，發現是被告乙○○先進入店內，隔約1分鐘之後，被告丙○○、丁○○才一同進入店內，其由事後看到之監視錄影畫
    面得知被告丙○○是先將燕窩放在手提籃內，在店內逛一下
    ，後來見店內顧客很少，才跟被告丁○○走到餅乾貨架，由
    被告丙○○在該處開始將燕窩藏在上衣內等語綦詳，並到庭
    證述說明偵查卷第43頁上方照片是燕窩正常擺放之位置，該
    照片顯示燕窩全部都被拿完；偵查卷第44頁上方照片係被告
    乙○○已經拿好燕窩後在飲料區藏燕窩，下方照片是被告乙○○結完帳從櫃台要走出去，偵查卷第45頁上方照片是被告
    丙○○、丁○○在偷藏燕窩，下方照片是被告丙○○及被告
    丁○○要結帳先讓被告丙○○拿衛生紙擋住身體到店外之畫
    面；偵查卷第46頁上方照片最內部是擺放燕窩之位置，下方
    照片即是被告丙○○、丁○○在餅乾貨架藏放燕窩之情形等
    語明確，本院衡諸證人甲○○於警詢及偵查中與本院審理時
    ，始終僅客觀就其觀察情形而為證述，並無刻意陳述不利被
    告3人之證詞，且證人甲○○與被告3人素不相識亦無仇隙，
    自無甘冒偽證罪責而故意構陷被告3人之理，是其前揭證詞
    ，應堪採信，此外，復有贓物認領保管單1紙、車籍查詢資
    料1紙、「東環超市」擺放白蘭氏冰糖燕窩之貨架照片1張、
    遭竊之白蘭氏冰糖燕窩查獲照片1張、96年11月21日16時20
    分許「東環超市」監視錄影畫面擷取翻拍照片6張及存有擷
    取影像內容之光碟1片在卷可佐，故上開事實欄二之事實，
    已足認定。至被告3人雖以前揭情詞置辯，惟被告丙○○、
    丁○○均自承渠2人有於被告乙○○下車至「大盤大五金大
    賣場」購物後，亦一同下車至該賣場購買1瓶啤酒等語在卷
    ，倘被告3人並無至「東環超市」行竊之犯意聯絡，應係在
    「大盤大五金大賣場」一次購齊，豈有於行車未久又均先後
    下車進入「東環超市」購物之理，遑論被告乙○○、丙○○
    係各藏放燕窩7盒、4盒，將該超市內貨架上擺放之白蘭氏冰
    糖燕窩拿取一空而均竊取之，難謂僅屬巧合，參以被告丙○○及被告丁○○自進入「東環超市」至結帳離去期間未曾分
    開，且曾在超市內向被告乙○○打招呼示意等節，業經證人
    甲○○證述屬實，已如前述，是被告3人上開辯稱有違常情
    ，要非可採，被告3人就上開事實二所示竊盜犯行，顯存有
    犯意聯絡及行為分擔甚明。
四、另被告乙○○雖於本院行準備程序時庭呈載明其患有精神分
    裂症之國立臺灣大學醫學院附設醫院診斷證明書1紙附卷，
    惟查被告乙○○曾因另案被訴竊盜案件（臺灣苗栗地方法院
    96年度簡上字第17號），經臺灣苗栗地方法院將其送請行政
    院衛生署苗栗醫院為精神鑑定，該醫院鑑定結果認：綜合徐
    女之過去生活史、疾病史、身體檢查、精神狀態檢查及心裡
    評估結果，認為徐女可能為疑似衝動控制疾患。因其衝動控
    制力較差，而較易出現無法符合社會期待之行為（如：偶施
    用安非他命、於超商竊取物品及較無法配合精神鑑定的會談
    、心理測驗）。就犯行而論，徐女表示到新竹找朋友後就不
    太記得之後發生什麼事，只記得在頂好超商拿些東西忘了付
    錢，之後救被送到警察局。然而於心理測驗卻顯示徐女的短
    期記憶、注意集中能力較佳，且就徐女過去病史，亦未有解
    離或記憶缺損等症狀，故徐女應無記憶障礙疾病。且於犯案
    筆錄得知，犯行當時，徐女知將竊取物品藏於裙子內，故而
    得知徐女應可辨識其行為違法。故認為雖徐女衝動控制力較
    差，但於犯行當時對於外界事務之知覺理會與判斷作用，以
    及自由決定意思之能力，並未較普通人之平均程度顯然減退
    ，該院認為徐女於犯案當時應無因精神障礙或其心智缺陷而
    致其辨識其行為違法或欠缺依其辨識而行為之能力顯著減低
    之情況等語，有該院96年9月21日苗醫社字第0960006389 號
    函所附精神狀況鑑定報告書1份附卷可考，並經本院依職權
    調取臺灣苗栗地方法院96年度簡上字第17號卷宗核閱屬實，
    該份鑑定報告係由從事精神鑑定具有專門學術經驗之人以科
    學驗證之方法親自訪談被告乙○○，態度嚴謹，所得之鑑定
    結論，自可供本院參酌，而依被告乙○○於犯本案竊盜犯行
    時，尚知將其所竊取之物品藏放在腰際褲頭或腹部，且以所
    著衣服遮蔽乙情及綜合被告乙○○於本院開庭時之言行表徵
    一併審究，足認被告乙○○於行為時尚未達心神喪失或精神
    耗弱之程度，併此敘明。
五、綜上所述，被告乙○○、丙○○及丁○○上開辯解，顯皆係
    事後飾卸之詞，均無足採。本案事證明確，被告3人之犯行
    ，均堪認定，應予依法論科。至被告丙○○、丁○○均請求
    勘驗監視錄影帶云云，然96年11月21日「東環超市」監視錄
    影帶已經銷燬，且因案發監視錄影帶錄影時間較長，故彰化
    縣警察局溪湖分局溪湖派出所僅擷取片段留存乙節，有本院
    公務電話紀錄表1紙在卷可查，自無從勘驗，況證人甲○○
    已就被告丙○○、丁○○於案發當日在店內之行為迭於偵查
    中及本院審理時證述詳盡，證述內容亦屬一致，並已就卷附
    監視錄影畫面翻拍照片逐一證述說明，本院綜合上揭各情，
    認本案事證已臻明確，附此敘明。
六、核被告乙○○事實欄一所為，係犯刑法第320條第1項之普通
    竊盜罪；被告乙○○、丙○○及丁○○就事實欄二所為，均
    係犯刑法第321條第1項第4款之結夥竊盜罪。被告乙○○、
    丙○○及丁○○就事實欄二所為，有犯意聯絡及行為分擔，
    均為共同正犯。公訴意旨雖認被告乙○○事實欄一所為，係
    犯刑法第321條第1項第4款之結夥竊盜罪，惟因不能證明被
    告被告乙○○就事實欄一所為之竊盜犯行，與被告丙○○、
    丁○○有犯意聯絡及行為分擔（詳如後述），是本件實施事
    實欄一所示竊盜犯行之人既僅有被告乙○○一人，從而被告
    乙○○所為自不可能構成公訴人所指之刑法第321條第1項第
    4款之結夥竊盜罪，是被告乙○○事實欄一所為僅係犯刑法
    第320條第1項之普通竊盜罪無誤，起訴法條尚有未洽，惟起
    訴之基本社會事實同一，本院雖未於審理時諭知變更起訴法
    條，惟論罪法條較輕於原起訴法條，且被告乙○○亦始終陳
    稱上開事實欄一所示竊盜犯行係其一人所為，並未妨害其防
    禦權，自得逕予變更起訴法條並予以審究。被告乙○○所犯
    上開2罪，犯意各別，行為互殊，應予分論併罰。又按數行
    為於同時同地或密切接近之時地實施，侵害同一之法益，各
    行為之獨立性極為薄弱，依一般社會健全觀念，在時間差距
    上，難以強行分開，在刑法評價上，以視為數個舉動之接續
    施行，合為包括之一行為予以評價，較為合理，應屬接續犯
    ，而為包括之一罪（最高法院86年度臺上字第3295號判例意
    旨參照）。本件被告乙○○先後2次竊盜犯行，其竊盜時間
    固然接近，惟其竊盜地點既有不同，且係侵害不同被害人之
    財產法益，顯與接續犯之要件有間，公訴意旨認被告乙○○
    上開2次竊盜犯行應論以接續犯，容有誤會。被告乙○○有
    如事實欄所述前科及執行紀錄，有臺灣彰化地方法院檢察署
    刑案資料查註紀錄表、臺灣高等法院被告前案紀錄表各1份
    在卷可考，渠等於5年以內故意再犯本件有期徒刑以上之2罪
    ，均為累犯，應各依刑法第47條第1項之規定加重其刑。爰
    審酌被告3人不思循正途以獲取個人所需，竟圖以行竊手段
    ，貪圖不勞而獲之非法利益，及被告乙○○有毒品、竊盜等
    前科之不良素行暨被告3人之犯罪手段、所竊取之財物價值
    、對被害人所生損害與犯後態度等一切情狀，分別量處如主
    文所示之刑，並就被告乙○○部分定其應執行之刑，以示懲
    儆。另公訴意旨雖請求諭知被告乙○○、丙○○應於刑之執
    行前令入勞動場所強制工作，然保安處分係對受處分人將來
    之危險性所為拘束其身體、自由之處置，以達教化與治療之
    目的，為刑罰之補充制度，本諸法治國家保障人權之原理及
    刑法之保護作用，其法律規定之內容，應受比例原則之規範
    ，使保安處分之宣告，與行為人所為行為之嚴重性，行為人
    所表現之危險性，及對行為人未來行為之期待性相當，司法
    院大法官會議釋字第471號解釋可資參照。本院觀諸被告乙○○於本案中之竊盜犯行，其所竊得財物屬一般物品，價值
    非鉅，被告乙○○使用之竊盜手法亦稱平常，其行為表現之
    嚴重性、危險性應非達於無可容忍之程度，雖被告乙○○先
    前已有多次財產犯罪之紀錄，然此情節已為本院量刑時予以
    審酌，詳如前述，且經由本案有期徒刑之適當執行後，尚非
    全然不能對其產生矯正策勵之影響，就被告乙○○未來發展
    仍具可期待性，準此，本院認被告乙○○尚無宣告強制工作
    之必要；另按應執行有期徒刑未達1年以上者，不適用竊盜
    贓物犯保安處分條例，該條例第2條第4項定有明文，本案經
    審理後，認被告丙○○罪證明確，宣告有期徒刑10月在案，
    未達1年以上，自無從依竊盜犯贓物犯保安處分條例之規定
    ，宣告強制工作，附此指明。
七、公訴意旨另以：被告丙○○、丁○○於96年11月21日15時30
    分許，亦有與被告乙○○基於竊盜之犯意聯絡，於被告乙○○下車進入上開「大盤大五金大賣場」行竊8瓶高粱酒時，
    以購買啤酒等物結帳掩護被告乙○○之方式，與被告乙○○
    結夥竊盜，因認被告丙○○、丁○○亦涉犯刑法第321條第1
    項第4款之結夥竊盜罪嫌。惟按犯罪事實應依證據認定之，
    無證據不得認定犯罪事實；不能證明被告犯罪者，應諭知無
    罪之判決，刑事訴訟法第154條第2項、第301條第1項分別定
    有明文。又認定不利於被告之事實，須依積極證據，苟積極
    證據不足為不利於被告事實之認定時，即應為有利於被告之
    認定，更不必有何有利之證據；認定犯罪事實所憑之證據，
    雖不以直接證據為限，間接證據亦包括在內，然而無論直接
    或間接證據，其為訴訟上之證明，須於通常一般之人均不致
    有所懷疑，而得確信為真實之程度者，始得據為有罪之認定
    ，若其關於被告是否犯罪之證明未能達此程度，而有合理性
    懷疑之存在，致使無從形成有罪之確信，根據「罪證有疑，
    利於被告」之證據法則，即不得遽為不利於被告之認定。再
    事實之認定，應憑證據，如未能發現相當證據，或證據不足
    以證明，自不能以推測或擬制之方法，以為裁判之基礎，最
    高法院分別著有30年上字第816號、76年臺上字第4986號、
    40年臺上字第86號判例均可參照。訊據被告丙○○、丁○○
    堅詞否認有參與被告乙○○於前揭時、地行竊8瓶高粱酒之
    犯行，且被告乙○○亦始終供稱該8瓶高粱酒係其獨自行竊
    所得，參以證人即「大盤大五金大賣場」店員戊○○於警詢
    時證稱：其於案發當日16時20分發現店內物品遭竊，於詢問
    店內員工是否知情，且準備告知店長之際，警方即至該大賣
    場告知遭竊之店內物品8瓶高粱酒業經查獲，其並未報案，
    亦未發現可疑人物，現場並無錄影系統等語明確，而卷附贓
    物認領保管單1紙，亦僅能證明被竊取之8瓶高粱酒業已發還
    「大盤大五金大賣場」店員戊○○之事實，均無從作為證明
    被告丙○○、丁○○確有共同參與竊盜犯行之憑據，是公訴
    人僅以被告3人於前揭時間在「東環超市」結夥竊盜之犯行
    ，即遽予推認被告丙○○、丁○○亦有參與被告乙○○所為
    前揭事實欄一所示竊盜犯行，尚非可採。又按被告否認犯罪
    所持之辯解縱屬不能成立，亦不足據為有罪之認定。另按被
    告所持之辯解縱有可疑，仍非有積極證據足以證明其犯罪，
    不能遽為有罪之認定。最高法院42年度臺上字第373號判例
    、46年度臺上字第860號裁判均可參照。查被告丙○○、丁○○與乙○○之供述，雖互核不完全一致，且內容可疑，但
    被告丙○○、丁○○就堅詞否認自己共同參與事實欄一所示
    竊盜犯行，則始終如一，況依前揭說明，被告丙○○、丁○○之辯解縱有何瑕疵，若無其他積極證據，並不能遽為其等
    有罪之認定。綜上所陳，公訴人所舉之證據尚不足以證明被
    告丙○○、丁○○涉有事實欄一所示竊盜犯行，本院復查無
    其他積極證據可資證明被告丙○○、丁○○就此部分有何公
    訴人所指犯行，被告上開犯罪要屬不能證明，惟公訴意旨認
    此部分與前開論罪科刑部分有接續犯之實質上一罪關係，爰
    不另為無罪之諭知。
據上論斷，應依刑事訴訟法第299條第1項前段、第300條，刑法
第28條、第320條第1項、第321條第1項第4款、第47條第1項，刑
法施行法第1條之1，判決如主文。
本案經檢察官莊佳瑋到庭執行職務。
中    華    民    國    97    年    4     月    3     日
                  刑事第二庭      審判長法官  石馨文
                                  法      官  黃齡玉
                                  法      官  尚安雅
以上正本證明與原本無異。
如不服本判決，應於判決送達後10日內，向本院提出上訴書狀，
上訴書狀應「敘述具體上訴理由」，並按他造當事人之人數附繕
本。「切勿逕送上級法院」。
告訴人或被害人對於判決如有不服具備理由請求檢察官上訴者，
其上訴期間之計算係以檢察官收受判決正本之日期為準。
中    華    民    國    97    年    4     月    9     日
                                  書  記  官  陳佳宏
附錄本案論罪科刑法條全文：
中華民國刑法第320條
（普通竊盜罪、竊佔罪）
意圖為自己或第三人不法之所有，而竊取他人之動產者，為竊盜
罪，處 5 年以下有期徒刑、拘役或 5 百元以下罰金。
意圖為自己或第三人不法之利益，而竊佔他人之不動產者，依前
項之規定處斷。
前二項之未遂犯罰之。
中華民國刑法第321條
（加重竊盜罪）
犯竊盜罪而有左列情形之一者，處六月以上、五年以下有期徒刑
：
一、於夜間侵入住宅或有人居住之建築物、船艦或隱匿其內而犯
    之者。
二、毀越門扇、牆垣或其他安全設備而犯之者。
三、攜帶兇器而犯之者。
四、結夥三人以上而犯之者。
五、乘火災、水災或其他災害之際而犯之者。
六、在車站或埠頭而犯之者。
前項之未遂犯罰之。


司法院資訊處製作；財團法人民間司法改革基金會備份。
